臺灣高等法院臺南分院民事判決　93年度重訴更(一)字第5號
　　原　　　告　中國石油股份有限公司
　　法定代理人　郭進財
　　訴訟代理人　劉榮村　律師
　　複代 理 人　楊瓊雅　律師
　　被　　　告　乙○○
　　訴訟代理人　郭玉山　律師
　　　　　　　　顏婌烊　律師
　　被　　　告　丙○○
　　　　　　　　丁○○
　　上列 一 人
　　訴訟代理人　侯永福　律師
　　複代 理 人　戴慕蘭　律師
　　　　　　　　蔡明樹　律師
　　被　　　告　甲○○　住台中.
　　　　　　　　戊○○　住高雄.
　　　　　　　　歐亞不動產鑑定股份有限公司
　　　　　　　　　　　　設高雄.
　　上列 一 人
　　法定代理人　馮錦典　住同上.
　　上列二人共同
　　訴訟代理人　戴慕蘭　律師
　　複代 理 人　侯永福　律師
　　被　　　告　華邦不動產鑑定顧問有限公司
　　　　　　　　　　　　設台北市○○路○段96號11樓
　　法定代理人　王德華　住台北縣中和市○○路○段50巷5之2號
　　被　　　告　泛亞不動產鑑定股份有限公司
　　　　　　　　　　　　設台北市○○路○段25之2號2樓
　　法定代理人　蔡盛鈞　住同上.
　　上 列 一人
　　訴訟代理人　蘇新竹　律師
　　　　　　　　張清富　律師
上列被告乙○○等因貪污等案件，原告提起侵權行為損害賠償刑
事附帶民事訴訟，由刑事庭裁定移送前來（民國85年度重附民字
第216號），判決後經最高法院發回更審，本院於94年5月17日言
詞辯論終結，判決如下︰
      主      文
被告乙○○應給付原告新台幣一千二百三十萬零八百六十四元，
及自民國八十五年八月十五日起至清償日止，按年息百分之五計
算之利息。
被告丙○○、戊○○、丁○○、甲○○應就第一項金額中之新台
幣七百六十八萬八千零四十元及自民國八十五年八月十五日起至
清償日止按年息百分之五計算之利息部分，與被告乙○○負連帶
給付責任。
被告歐亞不動產鑑定股份有限公司、泛亞不動產鑑定股份有限公
司、華邦不動產鑑定顧問有限公司各就第二項被告戊○○、丁○
○、甲○○各應負責部分，分別負連帶給付責任。
原告其餘之訴駁回。
本審及發回前第三審訴訟費用由被告乙○○負擔；被告丙○○、
戊○○、丁○○、甲○○就其中八分之五，與被告乙○○連帶負
擔。被告歐亞不動產鑑定股份有限公司、泛亞不動產鑑定股份有
限公司、華邦不動產鑑定顧問有限公司各就被告戊○○、丁○○
、甲○○各應負擔部分，分別連帶負擔。
本判決第一至三項於原告以新臺幣四百一十萬元、二百五十六萬
元，分別為被告乙○○、及被告丙○○、戊○○、丁○○、甲○
○、歐亞不動產鑑定股份有限公司、泛亞不動產鑑定股份有限公
司、華邦不動產鑑定顧問有限公司供擔保後，得為假執行。但被
告乙○○如以新臺幣一千二百三十萬零八百六十四元、被告戊○
○、丁○○、歐亞不動產鑑定股份有限公司、泛亞不動產鑑定股
份有限公司如各以新台幣七百六十八萬八千零四十元，分別為原
告預供擔保後，得免為假執行。
原告其餘假執行之聲請駁回。
      事實及理由
一、程序部分：
    本件被告華邦不動產鑑定顧問有限公司（下稱華邦公司），
    其法定代理人已由王金磚變更為王德華，有有限公司變更登
    記事項卡在卷可按（見本院卷第220-221頁），爰依原告之
    聲明，命由王德華承受及續行訴訟。
    本件被告丙○○、甲○○、華邦公司均經合法通知無正當理
    由不到場，核無民事訴訟法第三百八十六條各款所列情形，
    准依原告之聲請，由其一造辯論而為判決；合先敘明。
二、原告起訴主張：被告乙○○為伊公司台灣營業總處嘉義營業
    處（現改制為油品行銷專業部嘉南營業處）之財產管理師，
    經辦公用工程及購買公用器材物品等總務業務；被告丙○○
    為土地掮客即土地仲介人，被告戊○○、甲○○、丁○○分
    別為被告歐亞不動產鑑定股份有限公司（下稱歐亞公司）、
    華邦公司、泛亞不動產鑑定股份有限公司（下稱泛亞公司）
    僱用之估價師。緣82年2-5月間，被告乙○○利用經辦承購
    原告公司在雲林縣元長地區設置天然氣16吋環線配氣站工程
    用地即坐落雲林縣元長鄉○○段第877及878號土地（下稱系
    爭土地）機會，與地主吳甚之代理人即被告丙○○共同，及
    由上開估價師即被告戊○○、甲○○、丁○○勾結幫助製作
    不實鑑定報告提高土地價格，據以浮報購買底價，使原告誤
    而以高價購買該項土地；被告乙○○、丙○○從中取得12,3
    00,864元不法利益；刑事部分業經判處被告乙○○、丙○○
    共同直接圖利罪，被告戊○○、甲○○、丁○○等業務上登
    載不實文書罪確定。爰本於共同侵權行為及僱用人侵權行為
    連帶賠償責任之法律關係，聲明求為判決：
    (一)被告乙○○、丙○○、戊○○、丁○○、甲○○；或被告
      戊○○、歐亞不動產鑑定股份有限公司；或被告丁○○、
      泛亞不動產鑑定股份有限公司；或被告甲○○、華邦不動
      產鑑定顧問有限公司；應連帶給付原告12,300,864元及自
      民國85年8月15日起至清償日止，按年息5％計算之利息。
    (二)訴訟費用均由被告等負擔。
    (三)原告願供擔保，請准予宣告假執行
三、被告乙○○以：原告就本件購買土地所受損害，為其使用人
    即有決定權之購地決策小組於購買系爭土地過程有過失，若
    認購買系爭土地有瑕疵交易有損失可撤銷買賣契約，其積極
    整地利用造成紛爭為有過失，有民法第217條過失相抵之適
    用，應減輕伊賠償金額；伊並未浮報地價，鑑價公司係由處
    長等自伊所提供4、5家公司中圈選，非伊所能決定，縱鑑價
    報告失實或有瑕疵，與伊無關；又本件議價協調會，由數單
    位派員及地主代表與會作成決議，非身為下屬之伊所能主導
    ；伊雖為本件購地之經辦人，但僅為議決案業務之執行人，
    未超越決議做違法行為，毋須負損害賠償責任；售地價差12
    300,864元為地主付與被告丙○○之合法仲介費用，與伊無
    關，不得將該仲介費視為損失要伊賠償；若付與地主之地價
    款有瑕疵，理應向地主索賠，而非向經辦作業人員索賠；其
    中7,400,864元為被告丙○○應得之仲介土地佣金，不法利
    益數額僅為490萬元等語置辯。
    被告丁○○則以：土地價格本不確定，伊鑑價報告所為之鑑
    定價格，係依泛亞公司作業流程考量各因素，經重複審查再
    由總估價師決定，無何浮報並非不實鑑價；又伊除以私訪詢
    鑑定憑藉資料外，因承攬關係依定作人原告所指定權責人員
    即被告乙○○提供個案資料，要求及指示要以每坪二萬元單
    價評估系爭土地地價，始估為每坪17,000元，既依指示而為
    ，依民法第509條意旨，自不負其責任；另伊查估鑑價報告
    僅提供參考，原告公司於議價協調會議開會前事先擬定底價
    為16,000元，並以此最終決定系爭土地價格，與鑑價報告並
    無相當因果關係，原告自主其決價過程，並未受騙而陷於錯
    誤；再原告損害客體為因支付對價過高所蒙受之損失，僅係
    純粹經濟上之利益損失，伊鑑價行為僅未盡查證能事之過失
    ，不能對伊請求；縱伊負侵權行為損害賠償責任，就原告權
    利遭受損害，係原告所指定乙○○代表處理本件及所提供不
    實資料所致，應自承擔其後果，應有民法第217條與有過失
    規定適用等語置辯。
    被告泛亞公司則以：伊受託辦理評估不動產價值鑑定所提出
    鑑定報告，載明該鑑定報告僅提供參考，原告之受損與被告
    之鑑定報告並無因果關係，伊無何侵權行為；且兩造間屬承
    攬關係，於丁○○鑑定系爭土地所憑藉之資料，除自己訪詢
    所得外，餘由原告指定權責人員之乙○○表示要求以每坪二
    萬元之單價評估，參考所提供之個案資料，才評估為每坪17
    000元，係依原告權責人員指示而為，依民法第496條意旨，
    承攬人自不負其責任，定作人亦不得請求損害賠償；又否認
    原告有損失12,300,864元之事實，不得以非專業鑑定，僅依
    刑事判決以地主吳甚表示願以每坪8,500元之出售價格及證
    人吳新賀等人之供述，即認定土地價格每坪為6,600元，以
    超出部份作為其損失之計算標準；且原告就其員工即被告乙
    ○○所為圖利行為，就監督職務之執行未盡注意，應有重大
    過失，應依民法第217條規定減輕或免除賠償金額等語置辯
    。
    被告戊○○、歐亞公司則以：被告戊○○客觀上未製作不實
    之估價報告，主觀上亦無讓被告乙○○、丙○○得以浮報地
    價達其圖利侵權行為目的之幫助侵權意思；縱認過失高估系
    爭土地價格行為，惟鑑價報告僅供參考無拘束力，亦無直接
    因果關係，自不負賠償責任；再縱認伊等應負賠償責任，然
    原告員工乙○○，與被告丙○○乃真正故意侵權行為人，原
    告所主張之損害之發生實為其使用人乙○○之直接故意行為
    所致，有民法第217條過失相抵之適用；且故意重於過失而
    當免除伊等之賠償責任。另被告歐亞公司以估價費用一萬零
    五百元受原告公司委託鑑定系爭土地價格，約明若鑑定不實
    ，則全數退還，原告公司於84年12月28日來函要求退還鑑價
    費，依法採法條競合說，伊應僅負債務不履行之契約責任，
    不負侵權行為之損害賠償責任；本案不受刑事判決認定拘束
    ，原告應舉證其所主張損害額為12,300,864元之事實；況土
    地具有唯一之獨特性，影響其價值之因素不易掌握，不得僅
    以非土地專業人員之地主吳甚一人之供詞而認定系爭土地市
    價為每坪6,600元等語，資為抗辯。
    被告乙○○、丙○○、戊○○、丁○○、甲○○、歐亞公司
    、泛亞公司均聲明求為判決：駁回原告之訴及假執行之聲請
    ，如受不利判決，願供擔保免為假執行。
    被告丙○○、甲○○與華邦公司未於期日到場，亦未提出書
    狀作何聲明及陳述。
四、兩造不爭執事項（見本院卷第111至113頁）：
    (一)被告乙○○原服務於原告公司台灣營業總處嘉義營業處（
      現已改制為油品行銷專業部嘉南營業處），為財產管理師
      ，負責經辦公用工程、購買公用器材及物品等總務之業務
      ；被告丙○○則為土地掮客、土地仲介人，被告戊○○為
      被告歐亞公司所僱用之估價師，被告甲○○為被告華邦公
      司僱用之估價師，被告丁○○為被告泛亞公司所僱用之估
      價師。
    (二)被告乙○○於82年2月至5月間主辦承購原告公司在雲林縣
      元長地區設置天然氣16吋環線配氣站工程用地即系爭土地
      之業務，負責有關登報公告、勘查、徵信、鑑價、協調聯
      繫紀錄、辦理變更土地之使用編定及擬定底價等作業，並
      由被告歐亞公司、華邦公司及泛亞公司就系爭土地價格為
      審查，進而作出鑑價報告；其中被告歐亞公司係由被告戊
      ○○、華邦公司係由被告甲○○、泛亞公司係由被告丁○
      ○分別負責為系爭土地價格之審查及作出鑑價報告。
    (三)81年8、9月間，因原告公司登報採購元長配氣站用地時，
      中油總公司營業總處總務室承辦人周廷峰向平常來往密切
      ，東亞高工同學之被告丙○○（從事土地掮客，經營房地
      產仲介之業務）透露此信息，並要其至中油公司嘉義營業
      處總務課洽辦；嗣丙○○與被告乙○○勘查土地時，將該
      同學之情告知被告乙○○，在採購過程中與被告乙○○交
      往非常頻繁，嗣後本件土地購買之龐大款項，亦由被告乙
      ○○轉交，而購地價款係由被告丙○○親自拿支票前往吳
      甚住處，交由吳甚存入其在合作金庫北港支庫所設帳戶。
    (四)原告公司係於82年5月5日與地主吳甚就系爭土地訂立買賣
      契約，並以每坪16,000元，即總價為28,909,320元向訴外
      人吳甚購買系爭土地，後原告公司所屬嘉義營業處即依約
      先於同日簽發以土地銀行嘉義分行為付款人劃線指定吳甚
      為受款人，面額14,454,660元之即期支票，給付買賣價金
      之第一期款；並由被告乙○○領取經由被告丙○○轉交予
      訴外人吳甚，吳甚則存入其在合作金庫北港支庫所申設之
      第18206-6號帳戶內；繼於同年10月7日簽發同付款人，面
      額為8,672,796元之即期支票，扣除土地增值稅931,788元
      ，實際支付7,741,008元，仍以前述同一模式領取存入吳
      甚帳戶，而吳甚於扣除其補償地上物及利息等應得金額後
      ，將其中6,519,000元，於同年10月12日以電匯方式匯入
      被告丙○○在世華銀行台北總行所設之第000000-0號帳戶
      內；復於同年12月13日，簽發以同付款人，面額為5,781,
      864元之即期支票支付系爭土地尾款，亦以同一模式領取
      後存入吳甚帳戶，再由吳甚於同年12月15日以電匯方式存
      入被告丙○○之上開帳戶內；金額共計12,300,864元。就
      系爭土地超過每坪8,500元計算之賣價差額，即為吳甚所
      匯予被告丙○○之12,300,864元。
    (五)被告丙○○就前揭金額中490萬元，先於82年10月12日，
      匯50萬元至訴外人吳文彬設在土地銀行北港分行第000000
      00000-0號帳戶內，繼於同年12月16日再匯440萬元至吳文
      彬之同一帳戶內；而吳文彬除於同年12月24日領取60萬元
      外，另於同年月27日則電匯379萬元至訴外人吳蘇菊枝設
      在第一商業銀行台南分行之第003572號帳戶內，吳蘇菊枝
      則於同年月29日電匯279萬元至訴外人劉鴻達於第一商業
      銀行善化分行所設帳戶內；繼以訴外人吳崑福（即吳蘇菊
      枝之夫）名義，於83年5月23日電匯100萬元至柯瓊雲設在
      第一商業銀行善化分行帳戶。
    (六)柯瓊雲係被告乙○○之妻，吳文彬為被告乙○○胞兄，吳
      蘇菊枝則為被告乙○○之二嫂、劉鴻達為乙○○表弟。
    (七)被告乙○○、丙○○、戊○○、甲○○及丁○○等人因本
      件系爭土地之買賣，經台灣雲林地方法院檢察署檢察官提
      起公訴，並由台灣雲林地方法院刑事庭以被告乙○○、丙
      ○○共同依據法令從事公務之人員，經辦公用工程，浮報
      土地價額罪，判處被告乙○○有期徒刑十五年，褫奪公權
      八年；就被告丙○○判處有期徒刑十二年，褫奪公權六年
      ；又以被告戊○○、甲○○、丁○○等犯業務上登載不實
      文書罪，分別判處有期徒刑一年，均緩刑四年；嗣被告等
      除丁○○外均不服提起上訴，被告戊○○、甲○○已經本
      院刑事庭於85年8月22日以犯業務上登載不實文書罪，分
      別判處有期徒刑一年，均緩刑四年確定；至被告乙○○、
      丙○○則經最高法院三次發回更審後，經本院刑事庭於91
      年7月9日以犯共同依據法令從事公務之人員對主管之事務
      直接圖利罪，就被告乙○○判處有期徒刑八年，褫奪公權
      五年；就被告丙○○判處有期徒刑六年，褫奪公權四年；
      並於92年6月26日經最高法院駁回渠等之上訴而告確定。
五、被告乙○○與丙○○有無共同侵權行為？被告丁○○、甲○
    ○、戊○○是否有幫助乙○○與丙○○為共同侵權行為？原
    告之損害金額？
    (一)被告乙○○、吳永修獲悉原告有意購買系爭土地後，即由
      被告吳永修負責與地主吳甚接觸瞭解其待售價；被告乙○
      ○則透過鑑價人員被告歐亞、華邦、泛亞三家鑑定公司雇
      用之估價師即被告戊○○、甲○○、丁○○高估系爭土地
      價格，向原告公司詐取其間之差價。另被告吳永修提交被
      告乙○○附卷之願以每坪一萬八千元價格出售同鄉○○段
      603地號、潭墘段784地號、同段785、786地號、同段787
      地號土地，附於偵查卷之於81年8-9月間，以吳德發、吳
      蕭盞、吳昆山、陳梅、吳甚名義，所出具土地讓售同意書
      各一份 (見雲林地檢83偵4027卷(二)第60、73、80、82、84
      頁)：其中吳蕭盞、吳昆山、陳梅之讓售同意書日期，均
      為81年8月31日；另吳德發、吳甚之讓售同意書日期，同
      為81年9月26日，且筆跡復均相同，顯均係同一人所為。
      徵諸吳德發之土地，吳甚於80年間曾詢問其有無意願出售
      予中油公司，每公頃約2千萬元，另吳昆山亦無出售土地
      之意思，吳昆山在偵查時吳文彬說要賣他，復據證人吳德
      發在調查時，吳昆山在偵查及調查時所供明（見同上卷(一)
      第103、106、114頁）。益見該五筆土地應係被告丙○○
      向地主遊說後所提出，而由其擔綱本件用地取得之買賣過
      程，而有與被告乙○○有為共同侵權行為。
    (二)就被告丙○○匯入吳文彬帳戶之490萬元：
      被告丙○○稱所匯入吳文彬帳戶之490萬元，係清償其於
      71年間因養鹿向吳文彬借400萬元之本息，並非分予被告
      乙○○之不法財物，且借款當時未訂立任何書面契約，亦
      未約定利息，更無第三者在場及提供任何擔保云云。證人
      吳文彬亦迭在歷次偵審中為相同證詞。惟查：
      1.被告丙○○係46年5月17日生，71年時年僅25歲；而吳
        文彬在偵查中亦自承僅係雲林縣水利會職員，家境小康
        ，與被告丙○○僅屬普通朋友，交往不深，平時沒有金
        錢來往，非親非故，衡情以當時之幣值絕無可能在無任
        何擔保及約定利息下，無端出借400萬元鉅款予被告丙
        ○○之理。
      2.且就其等二人所供借款情節觀之：關於向誰借款方面
        ：吳文彬初稱被告丙○○係向伊妻借用，不知借款情形
        ，嗣則改稱係向伊借用；丙○○則自始主張係向吳文彬
        借用。關於資金來源方面：吳文彬初稱全部係伊妻之
        私房錢，係伊妻種香菇賺來，嗣則改稱有部分是伊自有
        資金。關於利息方面：丙○○初稱沒有約定利息，自
        然未支付任何利息，嗣則改稱一分利，但借錢之後沒有
        還過錢，嗣又改稱有按月支付利息至73年7月間；吳文
        彬則初謂不悉借款情形，自然不知道有利息之約定，嗣
        卻稱沒有利息約定，繼又稱有利息約定。關於75年間
        曾否還本金100萬元方面：丙○○兩次堅稱未還，甚至
        表示吳文彬從未向其催討；吳文彬則初稱不知情，嗣則
        改稱有還一百萬元。吳文彬在偵查時稱：與被告丙○
        ○無交情亦無金錢往來，不知道太太吳鄭明月借錢給丙
        ○○等語，被告丙○○則稱：未與吳鄭明月接觸過，為
        了還向吳文彬本人400萬借款才匯錢給他等語（見偵卷
        (一)第87、88、98、99頁）。又被告丙○○與吳文彬在
        刑一審訊問時，每人手執一張借款明細表，記載每筆借
        款年月、金額、支付利息情形，收取鹿茸抵債之細目，
        且於答覆時照本宣讀，而經原審扣押亦有該明細表在卷
        足參。據此被告丙○○與證人吳文彬所言關於借款情形
        、資金來源、有無利息約定、利息支付情形、中間曾否
        攤還本金等重要事項，非但各自所供前後矛盾，且二人
        所供亦均不一致，尤有甚者，該二人於案發時，既無法
        供出借款及支付利息、還款等詳細情形，詎竟於事隔八
        個月之後，反能說出全部細節，益見其等二人所供借款
        情節，悉屬臨訟杜撰之詞，不足採信。
      3.被告丙○○匯給吳文彬之490萬元，係被告乙○○自被告
        丙○○就系爭土地買賣差價所分受之金額：
        (1)就證人吳文彬、劉鴻達、柯瓊雲在偵審時所供稱之內
          容互相矛盾：
          I「證人吳文彬」偵審時所供稱：調查時稱：82年
          聖誕節，和我太太回善化老家，我二弟媳吳蘇菊枝向
          我太太表示做潤滑油生意，問我太太有沒有錢，我太
          太表示剛好有人還了一筆錢，可以借給她，我太太交
          待我匯款給吳蘇菊枝，沒有告訴我要借多少錢，我於
          82年12月27日，自我職工帳戶匯379萬元入吳蘇菊枝
          帳戶，是我太太交待我匯379萬元 (見偵卷(一)第57-58
          頁)。在偵查中稱：是我弟媳吳蘇菊枝做油的生意
          ，向我太太借的，她是借她之後才告訴我，自己人沒
          有說利息各等語。「證人吳蘇菊枝」在偵查中所稱：
          82年12月底向吳鄭明月借279萬元 (應係379萬元之誤
          )，當時我嫁女兒沒有錢要還劉鴻達，83年5月匯100
          萬元給乙○○，是我借給他種蘭花用的 (見偵卷(一)第
          89-90頁)；78年起至82年農曆9月，我向劉鴻達的哥
          哥借現金，劉鴻達回善化拿回來，利息銀行率，現在
          還欠他80萬元，78年至今完全沒有還過，只有還這1
          次 (見偵卷(一)第91頁)。在刑一審中稱：78年陸續
          向劉鴻達借260萬元左右各等語 (見刑一審卷第128頁
          ) 。II「證人劉鴻達」在偵查中稱：我在高雄做生意
          ，我金融帳戶在高雄及善化，善化的帳戶是我於82年
          12月間親自去開戶的，同年12月29日該帳戶匯入279
          萬元，是78、79年陸續向我借錢做生意週轉還我的；
          繼又稱：是吳蘇菊枝向我哥借的，借款情形不知道，
          利息是銀行利，有時借現金，有時借支票，以前可能
          有還一些錢各等語 (見偵卷(一)第90-91頁)。III「證人
          柯瓊雲」在偵審中所稱：在偵查中稱：向我二嫂（
          指吳蘇菊枝）借100萬元，要和劉鴻達做蘭花生意，
          在6月20日（83年）左右匯回我二嫂。在刑一審中
          稱：借錢時只有我與我二嫂在場，沒有其他人在場，
          借錢時沒有約定利息，也沒有提及何時還錢各等語(
          見刑一審卷第127頁)。故關於上開379萬元之流程，
          各該證人之證詞相互矛盾。
        (2)關於上開379萬元之流程，各該證人之證詞既相互矛
          盾，且吳蘇菊枝借款若為生意週轉之用，何以用之清
          償借款及轉借他人，顯然不合情理。又柯瓊雲於83年
          5月23日向吳蘇菊枝借100萬元，既欲供養殖蘭花之用
          ，豈有未予使用，不數日即於同年6月20日，將款悉
          數匯回吳蘇菊枝之情事。而劉鴻達既係在高雄做生意
          ，則當以高雄之金融帳戶往來較為方便，實無理由另
          於82年12月間至善化設立帳戶，供吳蘇菊枝匯入前揭
          款項。
        (3)再參諸柯瓊雲及劉鴻達帳戶均同設於第一商業銀行善
          化分行，及雲林縣調查站於83年9月14日，至被告吳
          鴻奇家中搜索時，既搜出蓋有劉鴻達之印鑑章桌曆紙
          (證物編號03)，及記載有劉鴻達帳戶00000000000號
          、活儲劉鴻達、匯款279萬元、0000000之月曆紙二情
          (見刑卷證物編號01)。益足印證劉鴻達所設於善化之
          帳戶係被告乙○○在使用，以方便上開款項匯入，用
          之避人耳目，又如前述，被告丙○○匯給吳文彬之49
          0萬元鉅款，既非吳文彬所有，吳文彬自不可能將該
          鉅款轉借予吳蘇菊枝，則吳蘇菊枝亦無可能輾轉借予
          柯瓊雲及償還劉鴻達之借款。上開匯款流程，純係被
          告乙○○為掩人耳目，故意以該等迂迴輾轉之洗錢手
          法，用以獲取被告丙○○所分予之現金490萬元。
      4.由此被告丙○○將所取得地價差額12,300,864元中之49
        0萬元分予被告乙○○，益徵被告丙○○與被告乙○○
        間就本件向原告詐取購買系爭土地地價差額，有行為關
        連共同關係。
    (三)由被告丙○○在調查站供稱：最初由吳龍河陪同找吳甚商
      談購地事宜，吳甚開價每坪一萬元，我告訴他市價沒那麼
      貴，中油公司可能不會答應，所以並未談妥，但我不放棄
      ，曾多次找吳甚洽談，且曾向吳甚表示我與中油公司人員
      熟識，透過他們幫忙活動，到時候售價一定比市價高，所
      以吳甚願意委託我出售系爭土地，直至82年3、4月間，我
      與吳甚談妥價錢，因我向吳甚表示須繳納巨額之土地增值
      稅，且須付給中油公司人員好處，以答謝其活動，所以吳
      甚最後願意以每坪8,500元出售，但實際上中油公司以每
      坪16,000元向吳甚購買系爭土地等語 (見偵卷(一)第20-21
      頁)。證人即地主吳甚在調查站及檢察官偵查中所證稱：8
      2年1月間，丙○○由其表弟吳龍河陪同前來我住處，問我
      附近有無土地欲出售，中油公司想要購地做為天然氣配氣
      站，我曾帶丙○○看過多筆土地，最後丙○○選定我所有
      位於元長鄉○○段877、878號2筆土地，認為較適合，丙
      ○○最初找我商談購地事宜時，我曾開價每坪1萬元，但
      丙○○認為市價每分地才200萬元，即每坪約6,600元，並
      未談妥；丙○○與我經多次洽談，期間丙○○曾表示其與
      中油公司人員熟識，可以幫忙活動，到時售價一定高於市
      價，只是要給中油公司人員一些好處，而我認為要能售得
      比市價高的價格，我亦有利，所以即與丙○○接觸較為頻
      繁，82年2、3月間，丙○○表示中油公司要開用地協調會
      ，因其與中油公司人員熟識，其前往參加可以爭取更高售
      價，但須我出具委託書委託其代表參加開會，並處理出售
      土地等有關事宜，於是在82年2月間，我出具委託書，但
      日期丙○○寫82年3月11日，丙○○怎麼處理土地過程，
      我不瞭解，直至82年4月9日丙○○才來找我談論土地售價
      ，經雙方多次議價，最後以每坪8,500元談妥，丙○○表
      示中油公司所開價錢，一定比每坪8,500元為高，因該地
      由農地變建地始可設置配氣站，所以要繳交6、7百萬元之
      土地增值稅，另因與中油公司人員活動才能售得比市價較
      高之價格，所以必須付給中油公司人員及鑑定公司人員好
      處，也因此每坪只能給我8,500元。我認為此價格比市價
      每分地多出約50萬元，全部土地約多售三百餘萬元，我又
      不必付土地增值稅，所以同意這個條件，並於82年4月9日
      馬上簽訂委託書，由丙○○代理處理土地出售事宜，我共
      計領得16,608,456元，但依據我與丙○○所談妥之價格每
      坪8,500元，土地價款共15,359,500元，另丙○○又補貼
      我利息及地上物補償費，所以共領取1,660萬餘元等情相
      符 (見同上偵卷第24-26,85-86頁)。由被告丙○○與地主
      吳甚上列就系爭土地之洽商及買賣經過，原告主張系爭土
      地當時市價每坪遠較8,500元為低，地主吳甚以每坪8,500
      元出售，仍然高出市價甚多之部分，堪可信為真實。若非
      市價較8,500元為低，及不必負擔土地增值稅，吳甚獲利
      豐厚及滿足於該價格至明，否則市價每坪16,000元，吳甚
      豈願以每坪8,500元賤價出售，更在經手大筆價款時，豈
      有自甘損失不曾異議之理。
    (四)就被告戊○○、甲○○及丁○○所製作鑑定報告書：
      1.由刑事卷所附被告戊○○、甲○○及丁○○所製作鑑定
        報告書內容，對於參考之案例，均無查訪勘查之任何文
        字記載，亦無照相充供參考，僅就系爭土地照相，亦未
        搜集案例土地登記簿謄本、地籍圖謄本、地價證明書參
        考，其等應均未前往案例土地現場確實勘查。
      2.由被告戊○○、甲○○、丁○○在偵審之供詞：
        (1)被告戊○○在刑事偵審之供詞：在調查站調查時稱
          ：82年2月9日至中油公司嘉義營業處載乙○○至系爭
          土地現場，並選定前述案例做為估價參考標準。案例
          1,2曾向現場農民及附近林素仙土地代書詢問，案例1
          每坪約18,000元，案例2每坪約3萬元，案例3曾問龍
          門大地售屋陳小姐，每坪8萬元。乙○○在勘查及鑑
          定3個案例土地價格時，有向我提供附近農地交易行
          情，大約每坪2-3萬元，給我做參考，3個案例經查證
          結果，地號依序分別為元長鄉○○段796號、長南段
          31-34號、長南段590號，和乙○○到現場勘查時，一
          直跟我提示附近土地類似本案的交易行情，為每坪2-
          3萬元，而且不斷提醒，近乎暗示 (見偵卷(一)第152-1
          55頁)。在偵查中稱：3個案例是乙○○提供的，也
          有去附近問代書，乙○○有說附近加油站轉彎處，有
          人賣1坪3萬元 (見偵卷(一)第132-134頁)。在刑一審
          稱：乙○○有告訴我這附近之土地價格約在2-3萬元
          左右 (見一審刑卷第60頁)各等語。
        (2)被告甲○○在刑事偵審之供詞：在調查站調查時所
          稱：我報告書所列舉之3個案例，因對元長鄉不熟，
          所以做市場調查時，僅以距離本案約多少距離來註明
          ，未能詳細列舉地段地號，我於今日 (83年10月22日
          )至現場指認，並核對元長鄉農會提供之地籍圖可以
          確定，案例1係頂寮段883號，鑑定時地主在場，向我
          表明市價每坪約8-9千元，所以在報告書記載每坪1萬
          元，距離系爭土地最近，僅隔1條4米農路及1筆農地
          ，相距10-20公尺；案例2是乙○○提供給我，他說地
          主於81年11月間出售之價格，即為每坪18,000元左右
          ，無法明確指認究竟那筆土地，我為了求證乙○○所
          說每坪18,000元之單價，曾向附近之雜貨店人員詢問
          附近地價情形，有人說每坪1萬元已買不到，要1-2萬
          元左右，才相信乙○○所說每坪18,000元；案例3位
          於30米省道，確定為長南段359號，當初調查時正在
          興建3層樓高之建築物，附近的人說每棟售價要480萬
          元，所以我推定為每坪8萬元。乙○○於82年2月15日
          在我車上，要我以每坪2萬元左右評估系爭土地之市
          價，我那時候心想該土地之位置，怎麼可能會高達每
          坪2萬元左右之市價，但不敢直接向乙○○表明市價
          沒有這個行情，只說我回去再考慮看看。後來我於當
          日回公司後，與公司另一估價師張萬華研究，初步決
          定，以每坪16,000元評估，隔兩天我主動打電話至中
          油公司嘉義營業處，向乙○○表明本公司要以每坪單
          價16,000元評估該案，乙○○要我將單價提高至每坪
          18,000元，我說不行，本公司已決定每坪16,000元，
          乙○○才說好 (見偵卷(一)第164-166頁)。在偵查中
          稱：乙○○說地主開價2萬元，要求我要鑑價2萬元以
          上比較好買，他還提供2筆土地，1筆在元長國中附近
          1萬多坪，我鑑價16,000元，他說地主不賣，要18,00
          0元，我也寫18,000元 (見偵卷(一)第176頁反面)。
          在刑一審稱：乙○○約我在加油站見面，在車上告訴
          我，此塊地 (指系爭土地)地主開價每坪2萬多元，地
          不好找，若地主開太高可殺一點價，但若我們做太低
          ，會導致他們買不到地（見刑一審卷第60頁反面）各
          等語。
        (3)被告丁○○在刑事偵審之陳述：在調查時稱：82年
          2月18日上午10時，與乙○○在元長鄉農會往北港方
          向省道上之加油站相會，乙○○坐上我的座車，．．
          ．在土地現場測量面積及拍照，另乙○○在車上向我
          表示其有整理附近土地最近成交價格及待售價格之資
          料，我看每筆成交價格或待售價格每坪單價2-3萬元
          左右，乙○○並在車上向我表示要求我以每坪2萬元
          之單價評估系爭土地之地價，我心想系爭土地頂多不
          會超過1萬元，因為該土地座落位置過於偏僻，不是
          位於省道或縣道旁，以我的經驗判斷，怎麼樣單價也
          不會高於每坪1萬元以上，我沒有對乙○○要求以每
          坪評估2萬元表示意見，但我承認我心中有受乙○○
          影響，決定按照乙○○之意思評估每坪約2萬元左右
          ，所以即根據乙○○提供之資料選定鑑定書內之案例
          ，其餘案例單價太低，不為我所採用，以符合乙○○
          之願望；回公司後，我向本組組長報告乙○○希望以
          每坪約2萬元單價，評估系爭土地之地價，依調查之3
          個案例推定，以每坪17,000元評估之，組長說可以，
          我打電話告訴乙○○公司鑑定評估結果每坪17,000元
          ，乙○○向我表示可以 (見偵卷(一)第157-160頁)。
          在偵查中所稱：當初是乙○○提供資料的，鑑價之3
          塊土地資料是向土地代書拿的，他的姓名及住址忘了
          ，案例1元長鄉○○段786號吳錦雄之土地資料，是吳
          鴻奇提供的，我們是按照他的資料，沒有查證；案例
          2元長鄉○○段714號，吳明宏所有土地，每坪3萬元
          ，是問路人得來的；案例3之土地，售價每坪18,000
          元，資料何來，因時間太久，已經忘了 (見偵卷(一)第
          79頁)各等語。
      3.惟「被告戊○○於鑑定報告書」中所引之案例，其中案
        例1元長鄉○○段796號土地係吳新賀所有；案例2長南
        段31-34號土地為李重改、李煥長、洪寬來、李月梅所
        有；案例3長南段590號土地為李月昭所有，各該地主均
        無出售之意思。另「證人丁○○於鑑定報告書」中所引
        之案例，其中案例1之土地係吳昆山所有而非吳錦雄所
        有；案例2之土地係吳恆茂所有而非吳明宏所有；案例3
        之土地係吳德發所有而非廖瑞昌所有，各該土地亦均無
        出售情事。不惟有各該土地登記簿謄本在卷可佐，亦分
        據證人吳新賀、吳文卿、吳昆山、吳恆茂、吳德發，先
        後於調查站調查時及偵查中證述明確等情。
      4.足認系爭土地實際市價格應遠低於8,500元，即以吳甚
        所出售之價格亦僅8,500元，乃被告戊○○、甲○○及
        丁○○鑑定之價格，每坪竟高達16,000-20,500元，與
        實際市價相差2倍以上，且在鑑價前均受被告乙○○指
        示估價須在每坪2萬元左右，鑑定過程又未確實勘查訪
        價及搜集相關資料，僅使用被告乙○○所提供之不實案
        例資料，即率予決定系爭土地之價格；被告甲○○、丁
        ○○在鑑定價格較少時，更於作成鑑定報告書前，事先
        打電話徵詢被告乙○○意見，經其同意後始予決定，完
        全由被告乙○○主導，作成不實之鑑定報告。被告戊○
        ○、甲○○及丁○○所為不實之鑑定報告，自屬幫助被
        告乙○○等為向原告詐取買賣差額之侵權行為。
      5.按依本件最高法院刑事確定判決，其已認定被告乙○○
        為獲得高估系爭土地地價，利用導引鑑價人員現場勘估
        機會，表示希望鑑定價格在2萬元左右；除被告歐亞公
        司戊○○估定為20,500元外，被告華邦公司甲○○及泛
        亞公司丁○○在作成16,000元、17,000元之鑑定報告前
        ，均先徵詢被告乙○○之意見，經其同意始決定評估之
        每坪價格；而三人所製作鑑定報告內容，對於參考之案
        例均無查訪、勘查、照相或搜集地價證明書以為參考，
        確未實地勘查，足認其三人係受乙○○主導，作成不實
        之鑑定報告等情（見該判決書第六頁第九行以下，即本
        院前審卷(一)第263頁）；而被告乙○○即根據此項不實
        之鑑定報告冀原告提高底價圖得其與地主決定地價差額
        之利益，被告戊○○、甲○○及丁○○鑑價過高自影響
        原告價格之決定，自有直接因果關係。至本院刑案更三
        審判決雖認價額無浮報，乃係刑事判決於適用「經辦公
        用工程浮報土地價額罪」與「圖利罪」二法條與罪名時
        ，所作之判斷；惟依前所述，仍不能執該刑案認價格無
        浮報情形事實之判斷，遽免被告戊○○、甲○○及丁○
        ○為被告乙○○等侵權行為幫助人之共同侵權行為責任
        。
    (五)另原告主張被告乙○○、丙○○獲取地價差額圖利，由被
      告乙○○要求鑑價人員高估地價，致原告以高價購買之差
      價12,300,864元即為原告所受之損害等語。被告丙○○雖
      辯稱：該金額係地主吳甚給付之合法仲介所賺之利益云云
      ，並提出其與吳甚簽立之委託書為證（見調查卷第44頁反
      面）。按仲介業者居間仲介土地交易，收取報酬，須在合
      法之範圍內始為其應得之利潤，若係以非法之手段謀取之
      ，即屬不法之利益，不能認係合法之居間仲介報酬。經查
      系爭土地之市價每坪遠較8,500元為低，地主吳甚以每坪8
      500元出售，仍然高出市價甚多；而原告係以每坪16,000
      元，總價28,909,320元向地主吳甚購買；吳甚在扣減每坪
      8,500元賣價及土地增值稅、利息及地上物補償共16,608,
      456元外，將餘款12,300,864元匯給被告丙○○（其中由
      被告丙○○取得7,400,864元，被告乙○○分受490萬元）
      ，均如前述。本件被告乙○○為原告公司之財產管理師，
      承辦購買系爭土地，自應本於誠實清廉、謹慎勤勉（公務
      員服務法第6條）之精神任事。惟被告乙○○、丙○○竟
      有非法圖利自己之意思，由被告丙○○取得附近土地不實
      之土地讓售同意書，由被告乙○○則透過鑑價人員高估系
      爭土地價格，據以向原告詐取地價差額，圖利獲取差價分
      贓，已如前述。該售地差價12,300,864元，既係以被告丙
      ○○與被告乙○○共同以非法手段詐欺原告取得，不能認
      係地主給付之合法居間仲介報酬。如被告乙○○未主導鑑
      價人員之鑑價報告，原告當可以較每坪8,500元為低之價
      格買受系爭土地，是原告主張因被告之不法行為而受有12
      ,300,864元地價差額之損害，要屬有據。
    (六)綜上說明，原告主張被告乙○○、丙○○獲悉原告有意購
      買系爭土地，即由被告丙○○負責與地主吳甚接洽售價，
      及提供相關資料；被告乙○○則透過鑑價人員被告歐亞、
      華邦、泛亞三家鑑定公司雇用之估價師即被告戊○○、甲
      ○○、丁○○為不實之鑑定報告高估系爭土地價格，向原
      告公司詐取其間之差價，原告因而陷於錯誤而高價向地主
      吳甚買受，被詐取系爭土地買賣差價12,300,864元（被告
      乙○○取得490萬元、被告丙○○取得7,400,864元）。主
      張被告乙○○、丙○○共同為該侵權行為，被告丁○○、
      甲○○、戊○○為幫助人，為共同侵權行為人，原告因該
      侵權行為而受損害金額為12,300,864元，應均可信為真實
      。
六、原告須否對該侵權行為的損害負與有過失責任（包括乙○○
    與購地小組）？
    (一)按損害之發生或擴大，被害人或其代理人或使用人與有過
      失者，法院得減輕賠償金額或免除之，為民法第217條第1
      項及第3項所明定。其立法目的在於平衡被害人與加害人
      之賠償責任，即於被害人本身或其代理人或使用人，對於
      損害之發生或擴大與有過失時，由法院斟酌情形，減輕或
      免除加害人之賠償金額，以免失諸過苛。因之不論加害人
      之行為係故意或過失，僅須被害人或其代理人或使用人就
      損害之發生或擴大，有應負責之事由，不問其係出於故意
      或過失，基於衡平原則及誠實信用原則，即有該法條所定
      過失相抵原則之適用。
      1.本件應負侵權行為責任人中之被告乙○○係原告之受僱
        人（使用人），其係利用執行職務之機會不法侵害原告
        之權利，已如前述，揆諸首揭說明，原告就其使用人乙
        ○○對於損害之發生，應負「故意」責任之事由，即有
        與有過失規定之適用。
      2.至於就本件購買土地過程之登報徵購土地、遴選土地地
        點、地價評估、擬定底價、與地主議價協商會議，雖均
        係由原告購地決策小組會議決定，而為原告之使用人，
        惟該決策小組係依為經辦人之被告乙○○所提供之相關
        資料、不動產鑑定公司之鑑價報告、及相關技術單位之
        意見所為之決定，對本件侵權行為所致之損害，並無何
        須負故意或過失責任之事由，故無「與有過失」規定之
        適用。另由證人即中油公司嘉義營業處處長劉哲夫、副
        處長高明愷、總務科長白煌輝等於本院刑事庭前審及更
        審時到庭雖證稱：系爭土地之底價係先由鑑定公司鑑價
        ，再由伊等與被告乙○○四人開會決定以鑑定最低價為
        底價，被告乙○○為經辦人可以發言等語（見前審卷(一)
        第82、83頁）。再依82年3月11日價購元長配氣站用地
        議價協調會議紀錄之記載，於協調經過欄內，原告公司
        雖要求業主減價，惟其過程即自鑑價之最高價報價每坪
        2萬元起，至地主願以每坪16,000元讓售止，亦相當於
        前開決定底價會議所定底價所依據之最低鑑定價格，有
        該會議紀錄1份附卷可按（見本院刑事上更(二)卷(二)第25-
        27,68-69頁）。惟依前所述，底價決定會議就系爭土地
        所定之底價，係在不知情之下參考被告乙○○所主導不
        實登載之鑑定報告書而來，並在議價協調會議以該底價
        成交。本件被告乙○○係在長官圈選3家鑑定公司後，
        對該3公司鑑定人員為提高鑑定價格之提示，與其提供
        4、5家鑑定公司由長官圈選決定無關；亦與何人參加議
        價協調會議，原告是否為下屬未能主導會議無關。是以
        被告乙○○自不得以該底價有經開會協議之過程，其出
        席為紀錄人員，並謂參加議價協調會議者有北港地政事
        務所等8名代表、伊未主導；或曾建議將有淹水紀錄之
        系爭土地排除，工量公司有無在工程聯繫單將該意見列
        入云云，即得冀免其侵權行為之責任，亦不得謂決策小
        組與有過失而請求減輕賠償責任。所指劉哲夫、高明愷
        、白煌輝之證言亦不足為決策小組有何與有過失情事之
        證據。
    (二)爰斟酌在本件侵權行為事件中，在被告乙○○、丙○○獲
      悉原告有意購買系爭土地，即由被告丙○○負責與地主吳
      甚接洽售價，及提供相關資料；被告乙○○則透過鑑價人
      員被告歐亞、華邦、泛亞三家鑑定公司雇用之估價師即被
      告戊○○、甲○○、丁○○為不實之鑑定報告高估系爭土
      地價格，向原告公司詐取其間之差價，原告因而陷於錯誤
      而高價向地主吳甚買受，被詐取系爭土地買賣差價12,300
      864元，被告丙○○取得其中7,400,864元，被告乙○○分
      受490萬元。主張被告乙○○、丙○○共同為該侵權行為
      ，被告丁○○、甲○○、戊○○為幫助人。認本件應係由
      被告丙○○所主導，被告乙○○係負責有關鑑定報告以提
      高底價部分，故被告乙○○應負八分之三之過失責任。
    (三)從而，在本件原告請求侵權行為損害賠償，原告所僱用（
      使用人）之被告乙○○對於損害之發生有故意責任，而有
      與有過失規定之適用，爰依被告乙○○應負責任之程度（
      3／8），減輕被告丙○○、戊○○、甲○○、丁○○、歐
      亞公司、華邦公司、泛亞公司之賠償金額。
七、按有關刑事判決為追繳之諭知，其性質乃刑法之從刑，屬於
    公法之範疇，目的在於避免因犯罪而仍占有其犯罪所得；此
    項諭知並不影響被害人依民法規定得對加害被告請求損害賠
    償之權利；僅檢察官依刑事判決執行效果時，被害人在其範
    圍內之損害即得填補，僅生賠償義務人就被追繳金額範圍內
    可以對被害人之損害額加以爭執之抗辯權。故本件刑事確定
    判決雖諭知「被告共同所得之財物新台幣壹仟貳佰參拾萬零
    捌佰陸拾肆元，應予追繳發還中國石油股份有限公司」等內
    容，復尚未執行，揆諸首開說明，被害人依民法規定得對加
    害被告請求損害賠償之權利，並不受影響，況檢察官尚未為
    有效果之執行，被告抗辯因該刑事判決有關追繳之諭知，原
    告提起本件訴訟欠缺權利保護要件，即無可採。
八、按債務不履行為對債權侵害之特殊型態，其保護目的，乃為
    債權之實現，亦即債權之充實性；而此與侵權行為係違反權
    利之不可侵害性，有所不同。二者雖均在填補損害，然各該
    制度所具備之社會功能則不同。而依社會實際所發生之侵害
    類型，亦有可能侵權行為責任及債務不履行契約責任係各自
    發生者，即使在競合之情形，債權人得請求賠償之範圍亦未
    必一致，為避免剝奪被害人依侵權行為之規定請求損害賠償
    之權利，應認侵權行為關係及契約關係二個法律規範當均可
    適用，並產生兩個獨立併存之請求權，債權人得擇一行使。
    經查本件被告歐亞公司、華邦公司、泛亞公司係受原告中油
    公司委託收費鑑定系爭土地價格，彼此間固成立承攬契約關
    係，其所僱用之被告戊○○、甲○○、丁○○等故意作成不
    實之鑑定報告高估系爭土地價格，幫助被告乙○○向原告公
    司詐取土地差價，原告因而陷於錯誤而高價向地主吳甚買受
    ，被詐取系爭土地買賣差價，自應同負民法第一百八十五條
    之共同侵權行為責任。原告所受損害係為金錢，而金錢為財
    產權之一種，並非僅利益受損害，自得為侵權行為之標的。
    原告依侵權行為損害賠償之法律關係之請求，不因其與被告
    歐亞公司、華邦公司、泛亞公司間另有承攬契約關係應負債
    務不履行之契約責任，或原告有無去函要求退還鑑價10,500
    元而受影響。被告歐亞公司、泛亞公司抗辯原告依侵權行為
    之請求，而被告公司與原告訂有承攬契約，彼等僅負債務不
    履行之契約責任，不負侵權行為之損害賠償責任云云，尚無
    可採。
九、按因故意或過失，不法侵害他人之權利者，負損害賠償責任
    。數人共同不法侵害他人之權利者，連帶負損害賠償責任；
    且造意人及幫助人，視為共同行為人。受僱人因執行職務，
    不法侵害他人之權利者，由僱用人與行為人連帶負損害賠償
    責任；民法第184條第1項前段及第188條第1項前段分別定有
    明文。本件被告吳源奇利用經辦原告承購系爭土地機會，與
    地主吳甚之代理人即被告丙○○共謀，由被告乙○○影響被
    告歐亞公司、華邦公司、泛亞公司各所僱用之估價師即被告
    戊○○、甲○○、丁○○製作不實之鑑定報告提高系爭土地
    價格，幫助被告乙○○浮報購買底價，致原告陷於錯誤而以
    高價購買系爭土地，而受有12,300,864元（被告乙○○、丙
    ○○分別從中分受4,900,000元、7,400,864元）之金錢損害
    。被告乙○○、丙○○就本件侵權行為，彼此間互有行為關
    連共同，被告戊○○、甲○○、丁○○則為幫助人，視為共
    同行為人，應負連帶賠償之責任。被告歐亞公司、華邦公司
    、泛亞公司分別為被告戊○○、甲○○、丁○○之僱用人，
    亦各應與其受雇人共同負連帶賠償之責任。又因應負侵權責
    任人中之被告乙○○係原告之受僱人，就其利用執行職務機
    會不法侵害權利，對損害發生有應負責事由之與有過失（責
    任3/8），減輕被告丙○○、戊○○、甲○○、丁○○、歐
    亞公司、華邦公司、泛亞公司之賠償金額為7,688,040元（
    計算式12,300,864×5/8＝7,688,040）。
十、從而，原告本於共同侵權行為損害賠償請求權及僱用人就其
    受僱人侵權行為之連帶賠償責任之法律關係，請求判決：「
    被告乙○○、丙○○、戊○○、丁○○、甲○○；或被告戊
    ○○、歐亞不動產鑑定股份有限公司；或被告丁○○、泛亞
    不動產鑑定股份有限公司；或被告甲○○、華邦不動產鑑定
    顧問有限公司；應連帶給付原告12,300,864元及自民國85年
    8月15日（即自本件附帶民事訴訟起訴狀繕本最後送達之翌
    日）起至清償日止，按年息5％計算之利息。」在命「被告
    乙○○應給付原告新台幣12,300,864元，及自民國85年8月
    15日起至清償日止，按年息5％計算之利息。被告丙○○、
    戊○○、丁○○、甲○○應就第一項金額中之新台幣7,688
    040元，及自民國85年8月15日起至清償日止按年息5％計算
    之利息部分，與被告乙○○負連帶給付責任。被告歐亞公司
    、泛亞公司、華邦公司各就第二項被告戊○○、丁○○、甲
    ○○各應負責部分，分別負連帶給付責任。」之範圍內為有
    理由，應予准許。逾此部分之請求，則屬無據，自應駁回。
    又兩造陳明願供擔保，分別聲請宣告假執行及免為假執行，
    於原告勝訴部分，核無不合，爰分別酌定相當擔保金額准許
    。至於敗訴部分，因失所附麗，併予駁回。
十一、又本件事實已臻明確，兩造其餘攻擊防禦方法及舉證，對判
    決結果已不生影響，爰不一一論述，併此敘明。
十二、據上論結，本件原告之訴，為一部有理由，一部無理由，依
    民事訴訟法第79條、第85條第2項、第463條、第390條第2項
    、第392條、第385條第1項前段，判決如主文。
中　　華　　民　　國　  94  　年　  6  　月　 　2 　　日
                  民事第四庭 審判長法    官  丁振昌
                                   法    官  黃三哲
                                   法    官  胡景彬
上為正本係照原本作成。
如對本判決上訴，須於判決送達後20日內向本院提出上訴狀，未
表明上訴理由者，應於上訴後20日內，向本院提出理由書（須附
繕本）。
中　　華　　民　　國　　94　　年　　6　　月　　 13  　日
                                      書記官　黃惠美
                                                  Ｊ
